臺灣高雄地方法院刑事判決　　　　　　　 96年度易字第448號
公　訴　人　臺灣高雄地方法院檢察署檢察官
被　　　告　甲○○
上列被告因違反毒品危害防制條例案件，經檢察官提起公訴（95
年度毒偵字第9200號），本院判決如下：
    主  文
甲○○施用第二級毒品，處有期徒刑柒月。
    事  實
一、甲○○前於民國93年間，因施用毒品案件，經本院以93年度
    毒聲字第1865號裁定送觀察、勒戒後，認無繼續施用毒品之
    傾向，於94年2 月21日觀察勒戒執行完畢釋放，並經臺灣高
    雄地方法院檢察署檢察官以94年度毒偵緝字第68號為不起訴
    處分確定在案。詎仍不知悔改並戒除毒癮，於上開觀察、勒
    戒執行完畢釋放後5 年內，復基於施用第二級毒品甲基安非
    他命之犯意，於95年10月6 日18時30分許回溯96小時內之某
    時，以不詳方式，在不詳處所施用第二級毒品甲基安非他命
    1 次。嗣於同年10月6 日16時許，與其男友劉志賢在高雄市
    前鎮區○○○路206 號1 樓電梯口前，因行跡可疑經巡邏員
    警發現上前盤問，劉志賢即自行將其甫購入欲供己施用之第
    一級毒品海洛因22小包及第二級毒品甲基安非他命11小包交
    予員警，並經帶回警局偵訊，及採集甲○○尿液送驗結果呈
    甲基安非他命陽性反應，始獲知上情。
二、案經高雄市政府警察局移請臺灣高雄地方法院檢察署檢察官
    偵查起訴。
    理  由
壹、程序方面：
一、按被告以外之人於審判外之言詞或書面陳述，除法律有規定
    者外，不得作為證據；被告以外之人於檢察事務官、司法警
    察官或司法警察調查中所為之陳述，與審判中不符時，其先
    前之陳述具有較可信之特別情況，且為證明犯罪事實存否所
    必要者，得為證據。刑事訴訟法第159 條第1 項、第159 條
    之3 分別定有明文。案外人劉志賢係被告以外之人，其於警
    詢中所為之陳述，為審判外之陳述，依前揭規定自屬傳聞證
    據，復為被告甲○○於本院審理中表明不同意作為本案證據
    使用，而無證據能力。
二、又被告以外之人於審判外之陳述，雖不符刑事訴訟法第159
    條之1 至第159 條之4 之規定，而經當事人於審判程序同意
    作為證據，法院審酌該言詞陳述或書面陳述作成時之情況，
    認為適當者，亦得為證據；另當事人、代理人或辯護人於法
    院調查證據時，知有第159 條第1 項不得為證據之情形，而
    未於言詞辯論終結前聲明異議者，視為有前項之同意，刑事
    訴訟法第159 條之5 第1 項、第2 項亦分別定有明文。查：
    卷附高雄市政府警察局保安警察大隊黎明中隊扣押物品目錄
    表（警卷第25頁）、高雄市政府警察局保安警察大隊黎明中
    隊偵辦毒品危害防制條例嫌疑人尿液採證代碼對照表（警卷
    第27、28頁）、本院96年4 月2 日之公務電話紀錄（院卷第
    33、34頁）、法務部調查局第六處82年8 月6 日（82）發技
    一字第4153號函、行政院衛生署管制藥品管理局92年7 月23
    日管檢字第0920005609號函、93年7 月30日管檢字第093000
    7004號函、93年12月23日管檢字第0930012204號函（院卷第
    23-26 頁），均屬被告以外之人於審判外之書面陳述，而檢
    察官及被告就上開書面陳述，於審判程序均同意作為證據（
    見本院96年3 月7 日審判筆錄），本院審酌該書面陳述作成
    之情形尚屬正常，並無何不當之情形，且與待證事實有關聯
    性，認適當作為證據，故上開書面陳述依上開規定規定，均
    具有證據能力。
三、卷附高雄市立凱旋醫院檢體編號L 專94103 號濫用藥物尿液
    檢驗報告1 份（警卷第19頁），係依刑事訴訟法第198 條、
    第208 條第1 項之法定鑑定程序所得之專業判定結果（檢察
    長基於檢察一體，事前概括選任鑑定人或囑託鑑定機關者，
    參法務部92年9 月1 日法檢字第0920035083號函），而按刑
    事訴訟法第206 條所出具之鑑定報告，屬刑事訴訟法第159
    條第1 項所指例外情形，故上開檢驗報告自具有證據能力。
貳、實體方面：
一、訊據被告甲○○矢口否認有何施用第二級毒品甲基安非他命
    之犯行，辯稱：伊係因與男友同居8 個月期間內吸到伊男友
    劉志賢在套房內燒烤甲基安非他命吸食時所產生之煙霧，且
    查獲當日中午伊男友亦有施用甲基安非他命，伊沒有一起施
    用，係吸入二手煙霧，尿液檢驗結果才呈陽性反應云云。經
    查：
  (一)被告於95年10月6 日18時30分許經警採集尿液送請高雄市立
    凱旋醫院檢驗之結果，係呈甲基安非他命（為施用甲基安非
    他命後之代謝物）陽性反應，且其經檢測確認之甲基安非他
    命濃度為2000ng/ml 以上，有高雄市立凱旋醫院95年10月23
    日檢體編號L 專－95597 號濫用藥物尿液檢驗報告、尿液採
    證代碼對照表各1 份附卷可稽（警卷第28、29頁），是被告
    上開時間所排放之尿液中呈甲基安非他命陽性反應，堪以認
    定。
  (二)次查，被告於本院審理中雖辯稱：查獲當日因伊男友劉志賢
    在套房內燒烤甲基安非他命吸食時有產生煙霧，劉志賢當天
    中午吸食很多次，而劉志賢當天被警察查獲時所交出之毒品
    是後來其另外再買的，是因為吸入二手煙霧，尿液檢驗結果
    才呈陽性反應云云。然據被告於警詢時供稱：因95年10月6
    日16時許，劉志賢毒癮發作而身體不舒服，所以由伊扶其行
    走，而警察就在高雄市前鎮區○○○路206 號該處大樓1樓
    電梯口盤查伊2 人，劉志賢自己拿很多海洛因及安非他命給
    警察；劉志賢於95年10月2 日16時許有以針筒注射第一級毒
    品海洛因，伊有看其注射且有試圖要阻止等語（警卷第3-4
    頁），則苟劉志賢有如被告所言在查獲當日中午多次施用甲
    基安非他命，其於當日警詢中對於警察詢問到劉志賢有無施
    用第一、二級毒品時，豈有僅陳稱劉志賢有施用第一級毒品
    ，而未供述劉志賢施用第二級毒品之情形，且劉志賢焉有當
    日下午16時復因毒癮發作而須其攙扶行走之理？又被告於本
    院審理時供稱：其男友查獲當日中午在小客廳的沙發上施用
    甲基安非他命時，伊與其同坐一張沙發椅看電視，伊房間有
    窗戶但當時都關起來，也未開冷氣，伊係穿短袖小可愛，外
    出時才披上外套云云，以被告自陳當日在室內所著衣物以觀
    ，足認查獲當日下午室內溫度甚熱，則被告何以在其所稱伊
    男友劉志賢燒烤甲基安非他命施用而煙霧瀰漫時，未開啟冷
    氣或開啟窗戶加以通風，反與正在施用毒品之男友同坐一處
    沙發椅看電視，亦顯與常情有違，益見被告所辯自相矛盾、
    信口胡謅，自不足採信。而按同處一室之人，若其中一人施
    用第二級毒品，其他未施用者其吸入二手煙或蒸汽之影響程
    度，與空間大小、密閉性、吸入之濃度多寡及吸入之時間長
    短等因素有關，且因個案而異，又縱然吸入二手煙或蒸汽之
    尿液可檢出毒品反應，其濃度亦應遠低於施用者，有行政院
    衛生署管制藥品管理局93年7 月30日管檢字第093000 7004
    號函釋在卷可考，又吸入煙毒或安非他命之二手煙，在文獻
    上尚無能否由尿檢驗出煙毒或安非他命或煙毒反應之研究報
    告。然按本局檢驗煙毒或安非他命案件經驗研判，若非長時
    間與吸毒者直接相向且存心大量吸入吸毒者所呼出之煙氣，
    以二手煙中可能存在之低劑量煙毒或安非他命，應不至在尿
    液中檢驗出煙毒或安非他命反應，業據法務部調查局第六處
    82 年8月6 日（82）發技一字第4153號函示在案。本件被告
    於95年10月6 日18時30分許經警採集尿液送驗之結果，係呈
    甲基安非他命陽性反應，且其經檢測確認之甲基安非他命濃
    度達2000 ng/ml以上，業如前述，而據被告於本院審理中供
    稱：伊與男友同居之套房係一寬約422 公分、長約657 公分
    ，高度係一般房間高度之房間，伊男友係將甲基安非他命燒
    烤後的煙吸到嘴巴內再吐出，就像抽菸一樣云云，據其所指
    換算被告住處套房約8 坪左右，且參以被告於本院所繪平面
    配置圖（院卷第51頁），其套房內除擺放床具外，尚有一小
    客廳能擺放電視機及一組沙發，並有一間廁所，足見其空間
    亦非狹促，且被告既自陳其男友係先將甲基安非他命燒烤後
    吸入嘴巴內再行吐出，衡情其吐出之煙量應較吸入部分為少
    ，則由被告所自陳之空間及其男友施用方式及煙量等情以觀
    ，被告苟僅係在旁吸入其男友施用第二級毒品甲基安非他命
    之二手煙，其尿液能否檢出甲基安非他命陽性反應已有疑義
    ，況本件被告上開檢出確認之甲基安非他命濃度，乃較諸判
    定第二級毒品安非他命之標準500ng/ml，已超出4 倍以上之
    多，益徵被告所辯伊未施用第二級毒品甲基安非他命，而僅
    係吸入二手煙霧云云，顯為飾過圖卸之詞，不足採信。本件
    事證明確，被告施用第二級毒品甲基安非他命之犯行，洵堪
    認定。
二、按甲基安非他命為毒品危害防制條例第2 條第2 項第2 款所
    稱之第二級毒品，不得施用、持有。次按，犯毒品危害防制
    條例第10條施用第二級毒品之罪者，檢察官應聲請法院裁定
    ，令被告入勒戒處所觀察、勒戒，經觀察、勒戒後，檢察官
    依據勒戒處分之陳報，認受觀察、勒戒人無繼續施用毒品傾
    向者，應即釋放，並為不起訴之處分；認受觀察、勒戒人有
    繼續施用毒品之傾向者，檢察官應聲請法院裁定令入戒治處
    所強制戒治，其期間為6 個月以上，至無繼續強制戒治之必
    要為止，但最長不得逾1 年，強制戒治期滿，應即釋放，由
    檢察官為不起訴之處分。觀察、勒戒或強制戒治執行完畢釋
    放後，5 年內再犯第10條施用第一、二級毒品之罪者，應依
    一般刑事訴訟程序予以起訴論罪科刑，此觀諸毒品危害防制
    條例第20條第1 項、第2 項、第23條第1 項、第2 項規定自
    明。被告前於93年間，因施用毒品案件，經本院以93年度毒
    聲字第1865號裁定送觀察、勒戒後，認無繼續施用毒品之傾
    向，於94年2 月21日觀察勒戒執行完畢釋放，並經臺灣高雄
    地方法院檢察署檢察官以94年度毒偵緝字第68號為不起訴處
    分確定在案，有上開不起訴處分書、臺灣高等法院被告前案
    紀錄表各1 份在卷可參，其於觀察、勒戒執行完畢釋放後5
    年內，再犯本件施用毒品案件，依前述規定自應予以起訴論
    罪科刑。
三、核被告所為，係犯毒品危害防制條例第10條第2 項之施用第
    二級毒品罪。其持有第二級毒品甲基安非他命之低度行為，
    應為施用第二級毒品之高度行為所吸收，不另論罪。爰審酌
    被告經觀察、勒戒後，仍未能戒除毒癮，顯見其戒毒之意念
    非堅且缺乏動機，並未能體悟施用毒品對自己、家人造成之
    傷害及社會之負擔，且犯後復一再飾詞狡辯，更見其毫無悔
    意，徒增司法成本。惟念其施用毒品行為，乃屬對其自身健
    康之戕害行為，且未有犯罪科刑之紀錄，有上開前案紀錄表
    可查，及犯罪動機、目的、手段等一切情狀，量處如主文所
    示之刑，以資懲儆。至公訴檢察官於本院審理時求予量處有
    期徒刑8 月以上之刑，稍嫌過重，附此敘明。
據上論斷，應依刑事訴訟法第299 條第1 項前段，毒品危害防制
條例第10條第2 項，判決如主文。
本案經檢察官乙○○到庭執行職務。
中　　華　　民　　國　　96　　年　　4　 　月　　17　　日
                  刑事第十六庭  審判長法  官  黃惠玲
                                      法  官  郭宜芳
                                      法　官  蔣志宗
以上正本證明與原本無異。
如不服本判決，應於收受送達後10日內向本院提出上訴書狀。
中　　華　　民　　國　　96　　年　　4 　　月　　17　　日
　　　　　　　　　　　　　　　　　  書記官
附錄本判決論罪科刑法條：
毒品危害防制條例第10條
施用第一級毒品者，處6 月以上5 年以下有期徒刑。
施用第二級毒品者，處3 年以下有期徒刑。
